臺灣桃園地方法院民事判決　　　　　　 110年度訴字第2108號
原　　　告　財團法人文賢世界發展基金會

法定代理人　釋淨音　
被　　　告　臺灣土地銀行股份有限公司

法定代理人　黃忠銘　
被　　　告　富裕國際貿易有限公司

法定代理人　鄭家軒　
上列當事人間第三人異議之訴事件，本院判決如下：
    主  文
原告之訴駁回。
訴訟費用由原告負擔。
    事實及理由
一、原告主張：被告臺灣土地銀行股份有限公司前向本院民事執
    行處聲請對被告富裕國際貿易有限公司如附表所示不動產中
    建號為桃園市○鎮區○○段0000○號之建物（下稱系爭不動
    產）強制執行，經本院民事執行處以110 年度司執字第
    16487 號拍賣抵押物強制執行事件（下稱系爭執行事件）受
    理並執行拍賣在案。惟系爭執行事件之執行程序中所查封之
    系爭不動產實際上之所有權人為原告，系爭不動產僅係借名
    登記於被告富裕國際貿易有限公司名下，詎本院民事執行處
    誤將原告所有之系爭不動產為強制執行，影響原告權益甚鉅
    ，為此爰依強制執行法第15條規定，提起本件第三人異議之
    訴，請求撤銷系爭執行事件就系爭不動產所為之執行程序等
    語。並聲明：㈠確認原告就系爭不動產之所有權關係存在。
    ㈡系爭執行事件就系爭不動產所為之執行程序，應予撤銷。
二、按原告之訴，依其所述之事實，在法律上顯無理由者，法院
    得不經言詞辯論，逕以判決駁回之，民事訴訟法第249 條第
    2 項定有明文。又稱「借名登記」者，謂當事人約定一方將
    自己之財產以他方名義登記，而仍由自己管理、使用、處分
    ，他方允就該財產為出名登記之契約，其成立側重於借名者
    與出名者間之信任關係，在性質上應與委任契約同視，倘其
    內容不違反強制、禁止規定或公序良俗，應賦予無名契約之
    法律上效力，並類推適用民法委任之相關規定。是借名人有
    將該財產所有權移轉予出名人之意思表示，出名人亦有同意
    該財產所有權移轉於己之意思表示，並依法完成所有權移轉
    登記手續者，出名人即取得該財產之所有權，僅出名人基於
    其與借名人間之內部關係（即借名登記契約），對於借名人
    負契約約定之義務，及於借名登記契約終止時，負將借名登
    記之物返還予借名人之給付義務。故如為執行標的之不動產
    係借名登記於執行債務人名下所有，該不動產之借名人亦僅
    得依借名登記契約之法律關係，享有請求執行債務人移轉上
    開不動產所有權之債權而已，而為執行標的之不動產所有權
    人既為執行債務人，該借名人即無足以排除強制執行之權利
    ，最高法院103 年度台上字第2142號、102 年度台上字第
    1056號判決意旨可資參照。
三、經查，本件執行標的之系爭不動產係登記於被告富裕國際貿
    易有限公司名下所有，有系爭不動產之建物登記第一類謄本
    在卷可稽（見本院110 年度司執字第16487 號卷第57-59 頁
    ），雖原告主張系爭不動產係借名登記於被告富裕國際貿易
    有限公司名下，其仍為系爭不動產之真正所有權人等語，惟
    依前揭說明，原告亦僅得依借名登記法律關係，請求被告富
    裕國際貿易有限公司移轉登記系爭不動產而已，尚無足以排
    除強制執行之權利，且依其主張之事實，其僅為系爭不動產
    之借名人，亦非系爭不動產之所有人。從而，原告提起本件
    訴訟，依其於起訴狀內記載之事實觀之，在法律上顯無理由
    而不能獲得勝訴之判決，爰不經言詞辯論，逕以判決駁回之
    。
四、依民事訴訟法第249 條第2 項、第78條，判決如主文。
中    華    民    國   110    年    10    月    26    日
                  民事第一庭    法  官  蕭淳尹
以上正本係照原本作成
如對本判決上訴，須於判決送達後 20 日內向本院提出上訴狀。
如委任律師提起上訴者，應一併繳納上訴審裁判費。
中    華    民    國  110     年    10    月    27    日
                                書記官  鄧文琦
附表：
┌─┬─────────────────┬──────┬──────┐
│編│     土     地     坐      落     │   面  積   │權利範圍    │
│  ├───┬────┬───┬────┤            │            │
│號│縣  市│鄉鎮市區│  段  │ 地號   │（平方公尺）│            │
├─┼───┼────┼───┼────┼──────┼──────┤
│1 │桃園市│平鎮區  │廣南段│1617    │    2219    │10000 分之  │
│  │      │        │      │        │            │323         │
└─┴───┴────┴───┴────┴──────┴──────┘
┌─┬──┬───────────────┬──────────────┬────┐
│編│建號│  基      地     坐      落   │   建物面積（平方公尺）     │權利範圍│
│  │    ├───────────────┼───────┬──────┤        │
│號│    │ 建   物   門   牌   號   碼  │樓層面積      │附屬建物面積│        │
├─┼──┼───────────────┼───────┼──────┼────┤
│1 │1162│桃園市○鎮區○○段0000地號    │13樓層：717.61│陽臺：90.06 │  全部  │
│  │    ├───────────────┤總面積：717.61│            │        │
│  │    │桃園市○鎮區○○路0 段00號13樓│              │            │        │
│  │    │之2                           │              │            │        │
│  ├──┼───────────────┴───────┴──────┴────┤
│  │備考│含共同使用部分1237、1238建號之持分，隨同主建物一併查封                │
├─┼──┼───────────────┬───────┬──────┬────┤
│  │    │桃園市○鎮區○○段0000地號    │13樓層：44.79 │陽臺：9.04  │  全部  │
│2 │1163├───────────────┤總面積：44.79 │            │        │
│  │    │桃園市○鎮區○○路0 段00號13樓│              │            │        │
│  │    │之1                           │              │            │        │
│  ├──┼───────────────┴───────┴──────┴────┤
│  │備考│含共同使用部分1237、1238建號之持分，隨同主建物一併查封                │
└─┴──┴───────────────────────────────────┘